【裁判字號】    97,上易,999
【裁判日期】    970605
【裁判案由】    贓物
【裁判全文】
臺灣高等法院刑事判決                 97年度上易字第999號
上  訴  人
即  被  告  甲○○
                    原住臺北縣.
上列上訴人因贓物案件，不服臺灣板橋地方法院96年度易字第28
08號，中華民國97年1 月4 日第一審判決（聲請簡易判決處刑案
號：臺灣板橋地方法院檢察署96年度偵字第3177號），提起上訴
，本院判決如下：
    主  文
上訴駁回。
    事  實
一、甲○○係址設臺北縣新莊市○○路24之1 號「昊穎資源回收
    場」之負責人，係從事廢五金回收業務之人。其明知2 名姓
    名年籍均不詳之成年男子所持有已削去塑膠外皮之PVC 風雨
    線、PE電纜線（以下簡稱：系爭電纜線）合計21公斤，係屬
    來路不明之贓物（系爭電纜線係臺灣電力公司所有，於不詳
    時、地遭不詳之人所竊取），竟基於故買贓物之犯意，於民
    國（下同）96年1 月間某日，在上址回收場內，以每公斤新
    臺幣（以下同）180 元，合計2,654 元買入系爭電纜線。嗣
    於96年1 月24日下午6 時許，在上址為警查獲上揭贓物，因
    而查悉上情（系爭電纜線業經警發交臺灣電力公司北區營業
    處配電裝修員乙○○領回）。
二、案經臺北縣政府警察局新莊分局報請臺灣板橋地方法院檢察
    署檢察官聲請簡易判決處刑。
    理  由
壹、程序部分：
    按被告以外之人於審判外之陳述，雖不符刑事訴訟法第159
    條之1 至第159 條之4 之規定，而經當事人於審判程序同意
    作為證據，法院審酌該言詞陳述或書面陳述作成時之情況，
    認為適當者，亦得為證據；當事人、代理人或辯護人於法院
    調查證據時，知有刑事訴訟法第159 條第1 項不得為證據之
    情形，而未於言詞辯論終結前聲明異議者，視為有前項之同
    意，刑事訴訟法第159 條之5 第1 項、第2 項分有明文。經
    查，本判決下列所引用之被告甲○○以外之人於審判外之陳
    述（包含書面陳述），檢察官、被告甲○○於原審及本院言
    詞辯論終結前均未聲明異議，本院審酌上開證據資料製作時
    之情況，尚無違法不當及證明力明顯過低之瑕疵，亦認為以
    之作為證據應屬適當，故揆諸前開規定，爰依刑事訴訟法第
    159 條之5 規定，認前揭證據資料均有證據能力。
貳、實體部分：
一、訊據被告甲○○固不否認係「昊穎資源回收場」之負責人，
    於96年1 月間某日，向2 名不詳姓名年籍之人以2,654 元購
    買系爭電纜線21公斤之事實，惟矢口否認有何故買贓物犯行
    ，辯稱：伊不知所買受之電纜線係贓物，系爭電纜線兩頭均
    有端子，而臺灣電力公司之風雨線係裝設於室外，兩頭不會
    有端子，伊即憑此特徵判斷系爭電纜線並非臺灣電力公司所
    有云云。經查：
（一）系爭電纜線係臺灣電力公司所失竊之物品等情，業據證人
      即臺灣電力公司西區營業處課長黃季清及臺灣電力公司北
      區營業處配電裝修員乙○○於原審審理時證述明確（見原
      審96年度簡字第2839號卷第23頁；原審卷第31頁以下），
      被告雖辯稱伊買受上開電纜線兩頭均有端子，與臺灣電力
      公司風雨線兩端並無端子不同云云，然證人黃季清於原審
      審理時證述：臺灣電力公司之銅線是硬圓滑狀銅線，材質
      是99.94 至99.96 之純銅，市面上是扁平之軟銅線，材質
      含銅成分不會像臺灣電力公司這麼高。另股數是一樣，但
      絞距不一樣。臺灣電力公司是比較密實，外面之電攬線比
      較鬆。被告雖有庭呈其所指之從扣案之電纜線切下之端子
      ，惟該端子切口凌亂，應是被扭斷的，而扣案之電纜線切
      面整齊，應該是一刀剪斷的，所以被告庭呈之端子並不是
      從扣案的電纜線上剪下來的等語（見原審卷第31頁至第36
      頁）。另證人乙○○於原審審理時亦證述：臺灣電力公司
      之端子有很多重，但均會打上TPC 字樣，被告庭呈之端子
      並無該字樣，故非臺灣電力公司電纜線之端子。扣案之電
      纜線股數是19股，被告庭呈之端子19股有2 個，13股有4
      個」等語（見原審96年度簡字第2839號卷第24頁；原審卷
      第37頁），則綜合證人黃季清、乙○○上開證述，可知被
      告於原審庭呈之端子並非系爭電纜線兩端之端子，是被告
      辯稱其庭呈之端子係自系爭電纜線兩端剪下，並依系爭電
      纜線兩端均有端子之特徵判斷並非臺灣電力公司所有之電
      纜線云云，顯係虛妄之詞，不足採信。
（二）再臺灣電力公司於95年10月5 日假臺北縣政府警察局新莊
      分局辦理臺灣電力公司電纜線辨識暨宣導座談會，被告並
      有出席參與一節，業據被告自承在卷，復有該座談會之簽
      到紀錄1 紙附卷可憑。另證人黃季清於原審審理時亦證稱
      ：95年10月5 日在新莊分局舉辦之電纜線辨識宣導，是請
      業者去辨識該公司電線與外面之電線有何不同處，上述辨
      識方法在那場座談會上也有講等語（見原審卷第34頁），
      則被告既曾參加臺灣電力公司舉辦之電纜線辨識座談會，
      自具有判斷系爭電纜線是否為臺灣電力公司所有之基本能
      力。且衡以被告自承經營廢五金回收事業，長達30年之久
      ，對於辨識所收購物品來源正當與否之能力自較一般人為
      高，而電線及電纜線遭竊取販賣亦時有所聞，且廣為新聞
      媒體所報導，亦為警方查緝之重點，被告既係長久從事資
      源回收，對此實難諉為不知。再佐以被告於警詢時自承伊
      不知該販售系爭電纜線之人之姓名，僅知係2 位年約40歲
      之男子，伊所經營資源回收場並未登記其等之資料，足見
      被告非但未主動詢問販售者身分並登記其等年籍資料，避
      免淪為竊賊銷贓之管道，更未對其等所持有系爭電纜線之
      來源詳加調查，是其有故買贓物之犯意至為灼然。此外，
      復有贓物認領保管單1 紙在卷可稽，足見被告為警查獲時
      所持有之系爭電纜線確係臺灣電力公司所有，嗣遭人竊取
      而屬贓物無疑。
（三）綜上所述，本件事證明確，被告前揭所辯無非畏罪卸責之
      詞，不足採信，被告犯行洵堪認定，應依法論科。
二、核被告所為，係犯刑法第349 條第2 項之故買贓物罪。
三、原審認被告罪證明確，因而依刑法第349 條第2 項、第41條
    第1 項前段之規定，並審酌被告之學歷（高中同等學歷），
    從事資源回收30餘年，所收購者為臺灣電力公司所有之電纜
    線，贓物之數量及犯罪後否認之態度等一切情狀，量處被告
    拘役59日，並諭知易科罰金之折算標準，及說明被告犯罪之
    時間在96年4 月24日以前，合於中華民國96年罪犯減刑條例
    第2 條第1 項第3 款之減刑條件，應減其宣告刑2 分之1 ，
    並諭知如易科罰金之折算標準。其認事用法，並無違誤，量
    刑亦稱妥適，被告上訴意旨，仍執前詞否認犯行，並無理由
    ，應駁回之。
據上論斷，應依刑事訴訟法第368 條，判決如主文。
本案經檢察官呂文忠到庭執行職務。
中    華    民    國    97    年    6     月    5     日
                  刑事第三庭審判長法  官  蔡秀雄
                                  法  官  許文章
                                  法  官  謝靜恒
以上正本證明與原本無異。
不得上訴。
                                  書記官  陳珮茹
中    華    民    國    97    年    6     月    5     日
附錄：本案論罪科刑法條全文
刑法第349條第2項：
搬運、寄藏、故買贓物或為牙保者，處5 年以下有期徒刑、拘役
或科或併科1 千元以下罰金。


司法院資訊處製作；財團法人民間司法改革基金會備份。
